臺灣彰化地方法院員林簡易庭民事判決
111年度員簡字第10號
原      告  沈裔語  
被      告  鄭木蒼  

上列當事人間請求損害賠償等事件，本院於民國111年9月13日言
詞辯論終結，判決如下：
    主      文
原告之訴及假執行之聲請均駁回。
訴訟費用由原告負擔。
    事實及理由
壹、程序部分：
一、按訴狀送達後，原告不得將原訴變更或追加他訴，但請求之
    基礎事實同一者；擴張或減縮應受判決事項之聲明者，不在
    此限，民事訴訟法第255條第1項第2款、第3款定有明文，上
    開規定於簡易訴訟程序亦適用之，同法第436條第2項亦有規
    定。經查，本件原告起訴時訴之聲明為：被告應給付原告新
    臺幣（下同）75,000元（見本院卷第13頁），嗣經其具狀變
    更、追加後，其聲明最終為：（一）命被告拆除侵入原告土
    地所有權範圍內之消水管，且被告之消水管水流不得侵入原
    告土地所有權範圍內；（二）被告應給付原告425,000元；
    （三）願供擔保請准宣告假執行（見本院卷第163、187頁）
    ，核原告所為之訴之變更，與原訴請求所主張之基礎事實同
    一，且請求金錢給付部分僅係擴張應受判決事項之聲明，證
    據資料亦得共通利用，核與前揭法律規定相符，自應准許。
二、又按因訴之變更、追加或提起反訴，致其訴之全部或一部，
    不屬民事訴訟法第427條第1項及第2項之範圍者，除當事人
    合意繼續適用簡易程序外，法院應以裁定改用通常訴訟程序
    ，並由原法官繼續審理。前項情形，被告不抗辯而為本案之
    言詞辯論者，視為已有適用簡易程序之合意。民事訴訟法第
    435條及司法院訂定發布之同一地方法院適用簡易程序審理
    事件事務分配辦法第7條第1項、第2項均定有明文。本件原
    告為前揭訴之追加後，其中關於命被告拆除消水管等部分核
    屬非財產權之請求，此部分雖非民事訴訟法第427條第1項所
    定應適用簡易訴訟程序之事件，亦非同條第2項所列各款之
    應適用簡易訴訟程序之事件，惟被告並未抗辯此部分程序事
    項，而於111年9月13日續為本案言詞辯論，有本院該日言詞
    辯論筆錄在卷可憑，依法即應視為已有適用簡易程序之合意
    。從而，本件仍應適用簡易訴訟程序審理，併此敘明。
貳、實體部分：
一、原告主張：原告為位於彰化縣○○鄉○○段000○00地號土地（下
    稱系爭794之10地號土地）之所有權人，被告之土地即同段7
    94之22地號土地（下稱系爭794之22地號土地）與系爭794之
    10地號土地相鄰。被告先前允諾雙方土地鑑界完成後，彼此
    排水系統及屋頂消水管線不得宣洩水流至他方土地，然被告
    自民國109年1月13日鑑界完成迄今仍任由系爭794之22號土
    地之排水管線宣洩水流至系爭794之10地號土地，造成原告
    受有財產損失，並因此支出修補費用，爰依民法第776條、
    第777條及相關法律規定，請求被告應給付425,000元（包含
    修補費用計75,000元、財產損失140,000元、被告另應支付
    通水權費用計210,000元），且應拆除侵入系爭794之10地號
    土地範圍內之消水管，亦應防止排水再次侵入原告上開土地
    範圍內。並聲明：（一）命被告拆除侵入原告土地所有權範
    圍內之消水管，且被告之消水管水流不得侵入原告土地所有
    權範圍內；（二）被告應給付原告425,000元；（三）願供
    擔保請准宣告假執行。　　　　
二、被告則以：原告所稱排水水流並非我所造成等語，資為抗辯
    （未為答辯聲明）。　　　　
三、本院之判斷：
（一）按當事人主張有利於己之事實者，就其事實有舉證之責任
      ，民事訴訟法第277條前段定有明文。次按民事訴訟如係
      由原告主張權利者，應先由原告負舉證之責，若原告先不
      能舉證，以證實自己主張之事實為真實，則被告就其抗辯
      事實即令不能舉證，或其所舉證據尚有疵累，亦應駁回原
      告之請求（最高法院17年度上字第917號民事裁判意旨參
      照）。本件原告主張被告任由系爭794之22號土地之排水
      管線宣洩水流至系爭794之10地號土地，造成原告受有損
      害等情，惟此為被告所否認，依上開說明，自應由原告就
      此有利於己之事實負舉證責任。
（二）原告主張其為系爭794之10地號土地所有權人，固有土地
      建物查詢資料附卷可參（見本院卷第31頁），然就其主張
      該土地遭被告任意宣洩水流排放乙情，卻僅提出現場照片
      數幀為據，而觀諸原告所提照片內容固有顯示地面積水之
      情（見本院卷第35-47、99-101頁），但被告既否認自己
      有何造成原告所稱宣洩水流或積水之情節，原告亦未提出
      足以證明上開照片顯示之積水情況係由被告導致之證據資
      料，因此無論原告所稱積水情形是否已達致生其財產損害
      之程度，惟依前開說明，其所為舉證尚不足以為原告上開
      主張之證明，則原告主張其因被告行為受有損害，進而請
      求命被告拆除消水管及相關損害賠償等，於法即有未合。
（三）另原告主張本件依民法第776條、第777條規定得請求被告
      負擔修補費用及通水權費用等語（見本院卷第91頁），然
      民法第776條、第777條分別規定：「土地因蓄水、排水、
      或引水所設之工作物、破潰、阻塞，致損害及於他人之土
      地，或有致損害之虞者，土地所有人應以自己之費用，為
      必要之修繕、疏通或預防。但其費用之負擔，另有習慣者
      ，從其習慣。」、「土地所有人不得設置屋簷、工作物或
      其他設備，使雨水或其他液體直注於相鄰之不動產」，自
      上開條文文字觀之，受有前揭規範義務者均係指「土地所
      有人」而言，但依卷附土地建物查詢資料顯示被告並非系
      爭794之22號土地所有人（見本院卷第29頁），是原告援
      引前揭規定為上開請求，此部分顯有誤會，併此敘明。
四、綜上所述，原告並未能舉證證明被告確有任意宣洩水流排放
    至系爭794之10地號土地之事實，是原告主張依民法第776條
    、第777條及相關法律規定，請求命被告拆除侵入上揭土地
    範圍之消水管與防止排水侵入該土地範圍內，以及向原告給
    付修補費用、財產損失及通水權費用，為無理由，應予駁回
    。又原告之訴既經駁回，其假執行之聲請亦失所附麗，應併
    予駁回。
五、本件事證已臻明確，兩造其餘攻擊防禦方法及所提出之各項
    證據資料，經審酌核與判決結果不生影響，爰不予以一一論
    列，併此敘明。
六、訴訟費用負擔之依據：民事訴訟法第78條。
中　　華　　民　　國　　111 　年　　9 　　月　　28　　日
        　　　　　員林簡易庭  法  官  黃英豪　　　　　　
以上正本係照原本作成。
如不服本判決，須於判決送達後20日內，向本院提出上訴狀。（
須按他造當事人之人數附繕本）。如委任律師提起上訴者，應一
併繳納上訴審裁判費。
中　　華　　民　　國　　111 　年　　9 　　月　　28　　日
                              書記官  張莉秋